【裁判字號】    98,交抗,913
【裁判日期】    980909
【裁判案由】    聲明異議
【裁判全文】
臺灣高等法院臺中分院交通事件裁定
抗  告  人  交通部公路總局臺中區監理所
代  表  人  丙○○
代  理  人  甲○○
受 處分 人  乙○○
上列抗告人因受處分人違反道路交通管理處罰條例之聲明異議案
件，不服臺灣臺中地方法院，中華民國98年8月12日所為裁定（
98年度交聲字第2545號），提起抗告，本院裁定如下：
    主  文
抗告駁回。
    理  由
一、原裁定意旨略以：受處分人即異議人對其於97年6月26日晚
    上7 時許至同日晚上9時許止，在臺中縣大里市飲酒後，已
    達不能安全駕駛動力交通工具之程度，竟仍於同日晚上9時
    許，駕駛車號8H-3501號自小客車離開，欲先載送友人離開
    後，再行返家。嗣於97年6月26日晚上10時12分許駕駛上開
    車輛，沿國道三號高速公路由北往南方向行駛，行經高速公
    路南向208.5公里處（臺中縣霧峰鄉轄區）時為警攔停，並
    對其施以呼氣式酒精濃度測試，測得其呼氣中所含酒精濃度
    達每公升0.66毫克之違規事實，固不否認。惟異議人之同一
    酒後駕車行為，因同時犯刑法第185條之3之公共危險罪，經
    移送臺灣臺中地方法院檢察署檢察官偵辦後，經檢察官於97
    年6 月28日作成97年度速偵字第2941號緩起訴處分，緩起訴
    期間為1年，異議人應向財團法人護理人員愛滋病防治基金
    會支付新臺幣45,000元，經檢察官依職權送臺灣高等法院臺
    中分院檢察署再議，亦經認無不當，於97年7月17日以97年
    度上職議字第4098號駁回再議確定，上開緩起訴處分於98年
    7月16日期滿未經撤銷而告確定，有臺灣臺中地方法院檢察
    署97年度速偵字第2941號緩起訴處分書、臺灣高等法院臺中
    分院檢察署97年度上職議字第4098號處分書、財團法人護理
    人員愛滋病防治基金會97年9月26日收據號碼004499號收據
    及臺灣高等法院被告前案紀錄表各1紙附卷可稽。依照檢察
    官對本件異議人所為緩起訴處分之期間為1年，並命其應向
    財團法人護理人員愛滋病防治基金會支付45,000元，並依職
    權送臺灣高等法院臺中分院檢察署再議，亦認原處分並無不
    當而駁回再議。再按刑事審判旨在實現刑罰權之分配正義，
    故法院對於有罪被告之科刑，應符合罰刑相當之原則，使輕
    重得宜，罰當其罪，此所以刑法第57條明定科刑時，應以行
    為人之責任為基礎，並審酌一切情狀，尤應注意該條所列10
    款事項，以為科刑輕重之標準。而現階段之刑事政策，非祇
    在實現以往應報主義之觀念，尤重在教化之功能。乃本件原
    檢察官「核被告所為，係犯刑法第185條之3之公共危險罪嫌
    ，屬法定本刑為死刑、無期徒刑或最輕本刑3年以上有期徒
    刑以外之罪。被告因一時失慮，致罹刑章，犯後態度良好，
    對酒後駕車行為亦深表悔悟，其經此教訓，當知警惕，爰參
    酌刑法第57條所列各款事項及公共利益之維護，認以緩起訴
    處分為適當。」並諭知緩起訴期間1年，並令異議人應向財
    團法人護理人員愛滋病防治基金會支付45,000元，有緩起訴
    處分書在卷可稽。衡諸本件異議人所受緩起訴處分期間為1
    年，其於97年9 月26日已支付財團法人護理人員愛滋病防治
    基金會45,000元，上開緩起訴處分業於98年7月16日期滿而
    未經撤銷，足認原檢察官已就異議人酒駕行為為充分評價，
    並為罰刑相當之處罰，本院認其應知所警惕，無再犯之虞，
    對於公共利益之維護已經無礙，而上開緩起訴處分內容，確
    對被告財產產生不利之結果，且此結果之所生，亦係出於同
    一酒後駕車之行為，評價上已產生實質刑罰之效果（參見臺
    灣高等法院臺中分院98年度交聲字第2545號裁判要旨），且
    其所繳納之公益捐款等內容，以其所受教育程度及經濟狀況
    ，換算為同等金錢給付，亦與原處分機關所裁處之罰鍰相去
    不遠，乃原處分機關就此範圍，實無再另處以罰鍰之必要，
    以免使行為人產生雙重之財產損害。綜上，原處分再對異議
    人為不利之金錢裁罰，難稱允當，是以本件異議應認為有理
    由，合應由本院將原處分關於罰鍰之部分撤銷，並就此部分
    為異議人不罰之諭知等語。
二、抗告意旨略以：(一)本案異議人酒後駕車行為既經檢察官為緩
    起訴處分，並命令受處分人向公益團體捐款4萬5000元，惟
    受處分人被查獲時酒精濃度達每公升0.66毫克，而其所支付
    之緩起訴處分金僅4萬5000元整，此公益團體捐款係被告履
    行檢察官為緩起訴處分命令，此等命令捐款並非刑罰上之罰
    金，合先敘明。(二)另參臺灣高等法院於95年10月30日以院信
    文廉字第0950006510號轉司法院函示所屬各法院：請就酒後
    駕車案件，如認應科以罰金刑者，允衡酌其行為之危害性，
    並參酌道路交通管理處罰條例第35條第8項：「前項汽車駕
    駛人，經裁判確定處以罰金低於本條例第92條第3項所定最
    低罰鍰基準規定者，應依本條例裁決繳納不足最低罰鍰之部
    分」等相關意旨，妥適量刑等情，本件受處分人縱依緩起訴
    處分命令向公益團體捐款4萬5000元，依上開規定，本所就
    行政罰之罰鍰方面仍得裁處4000元差額部分。是以請撤銷於
    裁定，另為適法之處分云云。
三、經查：
  (一)本件受處分人上開違規行為已經臺灣臺中地方法院檢察署檢
    察官於97年6月28日作成97年度速偵字第2941號緩起訴處分
    ，緩起訴期間為1年，異議人應向財團法人護理人員愛滋病
    防治基金會支付新臺幣45,000元，經檢察官依職權送臺灣高
    等法院臺中分院檢察署再議，亦經認無不當，於97年7月17
    日以97年度上職議字第4098號駁回再議確定，上開緩起訴處
    分於98年7月16日期滿未經撤銷而告確定，有臺灣臺中地方
    法院檢察署97年度速偵字第2941號緩起訴處分書、臺灣高等
    法院臺中分院檢察署97年度上職議字第4098號處分書、財團
    法人護理人員愛滋病防治基金會97年9月26日收據號碼0044
    99號收據及臺灣高等法院被告前案紀錄表各1紙附卷可稽。
  (二)行政罰法第第26條明定一事不二罰，依其立法理由觀之，「
    一行為同時觸犯刑事法律及違反行政法上義務規定時，由於
    刑罰與行政罰同屬對不法行為之制裁，而刑罰之懲罰作用較
    強，故依刑事法律處罰，即足資警惕時，實無為一事二罰再
    處行政罰之必要。且刑事法律處罰，由法院依法定程序為之
    ，較符合正當法律程序，應予優先適用。但罰鍰以外之沒入
    或其他種類行政罰，因兼具維護公共秩序之作用，為達行政
    目的，行政機關仍得併與裁處。」故刑罰與行政罰，其處罰
    行為人違法行為之目的相同。若依刑事法律處罰，已足資警
    惕行為人時，實無為一事二罰再處行政罰之必要。刑事訴訟
    法第253條之2規定，命被告為金錢給付、勞務給付及處遇措
    施的部分，應得被告之同意 (因涉及被告之人身自由及財產
    的拘束，且產生未經裁判即終局處理案件之實質效果，自應
    考慮被告之意願)。上開金錢給付、勞務提供雖均不屬「刑
    罰」性質，但實質上均係對行為人的制裁，並且也造成行為
    人財產、自由、尊嚴等權利不利的影響。故本件檢察官所為
    對於受處分人為緩起訴處分，並命向公益團體支付4萬5000
    元及，已產生實質刑罰之效果，而非不起訴處分甚明。是則
    ，本件對於金錢裁罰部分，已依懲罰作用較強之刑事法律制
    裁後，即無再依行政法為相同處罰之必要。故原審法院將原
    處分關於罰鍰部分撤銷，諭知不罰，於法即屬有據，應予維
    持。
  (三)又抗告人以本案緩起訴向公益團體支付4萬5000元，低於行
    政罰所裁處金額4萬9千元，建議將原審裁定撤銷，改處與緩
    起訴捐款與行政罰所處分金額之差額等語。按刑事訴訟法第
    253條之2第4款命被告「向公庫或指定之公益團體、地方自
    治團體支付一定之金額」非屬道路交通管理處罰條例第35條
    第8項之「經裁判確定處以罰金」。蓋依文義解釋，檢察官
    之命被告支付一定金額，並非「經裁判確定處以罰金」。又
    檢察官命被告支付一定之金額，尚須被告同意，與法院之裁
    判性質上屬於司法裁判不同。再者，檢察官命被告支付一定
    金額，經被告同意後予以緩起訴，如被告不同意時，檢察官
    即聲請法院簡易判決處刑或提起公訴，被告仍有被法院判決
    處拘役或有期徒刑之自由刑之虞，一旦處拘役或有期徒刑時
    ，則與該條例第35條第8項經「裁判確定處以罰金」之僅限
    於罰金刑（財產刑）不同，且處拘役或有期徒刑如易科罰金
    尚不得抵繳交通罰鍰，故被告仍有同意緩起訴而支付一定金
    額之實益。（法務部96年7月2日法檢字第0960802396號函示
    ）故本件檢察官於緩起訴時，乃係考量受處分人因一時失慮
    ，致罹刑章，犯後態度良好，對酒後駕車行為亦深表悔悟，
    對受處分人緩起訴之期間1年，並經由受處分人同意命其支
    付公益團體4萬5000元，認受處分人應知所警惕，無再犯之
    虞，對於公共利益之維護已無礙，自無再另處以捐款與原處
    分罰鍰差額之必要，洵屬可採，抗告人之抗告意旨依上所述
    為無理由，應予駁回。
據上論斷，應依刑事訴訟法第412條、道路交通案件處理辦法第
26條，裁定如主文。
中    華    民    國    98    年    9     月    9     日
              交通法庭  審判長法  官  王  增  瑜
                              法  官  廖  柏  基
                              法  官  吳  進  發
以上正本證明與原本無異。
不得再抗告。
                              書記官  呂  安  茹
中    華    民    國    98    年    9     月    9     日


司法院資訊處製作；財團法人民間司法改革基金會備份。
